【裁判字號】    95,交上易,734
【裁判日期】    950810
【裁判案由】    過失傷害
【裁判全文】
臺灣高等法院臺中分院刑事判決       95年度交上易字第734號
上  訴  人
即  被  告  乙○○○
上列上訴人因過失傷害案件，不服臺灣臺中地方法院95年度交易
字第210號中華民國95年5月19日第一審判決（起訴案號：臺灣臺
中地方法院檢察署95年度偵字第1669號），提起上訴，本院判決
如下：
    主    文
原判決撤銷。
乙○○○因過失傷害人，處有期徒刑貳月，如易科罰金，以佰
元折算壹日，緩刑貳年。
    犯罪事實
一、乙○○○於民國（下同） 94年11月1日上午，駕駛車牌號碼
    ＰＢ—二五九二號自用小客車，沿臺中縣梧棲鎮○○路由東
    往西方向行駛，於同日上午十時十五分許，途經臺中縣梧棲
    鎮○○路與文華街一一八巷交岔路口欲左轉時，本應注意汽
    車行駛至無號誌之交岔路口，轉彎車應暫停讓直行車先行。
    而依當時天候晴、日間自然光線、柏油路面乾燥無缺陷、無
    障礙物、視距良好，並無不能注意之情事，竟疏未注意即貿
    然左轉，適有無駕駛執照之丙○○違規騎乘車牌號碼ＱＪ六
    —一九九號輕型機車後載其女甲○○，沿中棲路由西往東方
    向騎乘，因乙○○○駕車行經上開無號誌交岔路口處未讓迎
    面駛來直行之丙○○騎乘之機車先行即左轉，致左轉時車前
    撞上該機車左側，機車因而倒地，使丙○○受有臉部擦挫傷
    、牙冠破裂併發牙髓炎等傷害，甲○○受有左側脛骨節段性
    骨折、右上肢、右下肢、左下肢多處挫擦傷等傷害。嗣乙○○○於有偵查犯罪權限之人尚不知肇事者為何人時，即主動
    向到場處理之警員翁文蓋表明其為肇事人，再於其後本案偵
    查、審理期間到庭接受裁判。
二、案經丙○○、甲○○訴由臺中縣警察局清水分局報告臺灣臺
    中地方法院檢察署檢察官偵查起訴。
    理    由
一、上開犯罪事實，業據上訴人即被告（以下簡稱被告）乙○○○於原審及本院審理時坦承上開過失傷害行為不諱，核與告
    訴人丙○○、甲○○指訴上開遭被告駕駛自用小客車撞及受
    傷之情節相符（見原審卷第31頁），並有道路交通事故調查
    報告表(一)、(二)、道路交通事故現場圖各一份、現場照片六張
    及童綜合醫院出具之診斷書四紙在卷可稽，足見被告確有駕
    駛車輛與告訴人丙○○、甲○○二人發生交通事故之事實甚
    明。按汽車行駛至無號誌之交岔路口，轉彎車應暫停讓直行
    車先行，道路交通安全規則第102條第1項第2 款定有明文。
    本件被告為領有駕駛執照之人，駕車自應注意及此，而事故
    發生當時天候晴、日間自然光線、柏油路面乾燥無缺陷、亦
    無障礙物、視距良好，此有上開道路交通事故調查報告表(一)
    可佐，依當時情形，又無不能注意之情事，竟疏未注意，駕
    駛上開自用小客車，疏未注意讓對向直行之告訴人丙○○騎
    乘之機車先行，即貿然左轉，以致撞及該機車左側，機車因
    而倒地，造成告訴人二人受有前揭傷害，被告顯有過失。而
    本件經檢察官於偵查中送請臺灣省臺中縣區車輛行車事故鑑
    定委員會鑑定結果，亦認被告駕車行經無號誌交岔路口左轉
    未讓直行車先行為肇事原因，告訴人丙○○騎乘機車則無肇
    事因素，惟其無照駕車有違規定，有臺灣省臺中縣區車輛行
    車事故鑑定委員會95年3月22日中縣鑑字第 0955500923號函
    附鑑定意見書附卷可稽，益證被告之行為有過失，且其過失
    行為與告訴人丙○○、甲○○二人受傷之結果間，具有相當
    因果關係。雖被告另辯稱：係丙○○騎乘之機車撞伊駕駛之
    自用小客車後跌倒的等語（見本院卷第32頁反面），惟依上
    開臺灣省臺中縣區車輛行車事故鑑定委員會鑑定意見書所示
    告訴人丙○○騎乘機車無肇事因素，且告訴人丙○○、甲○○二人於原審均一致指稱係被告之自用小客車撞及丙○○騎
    乘之機車（見原審卷第31頁），從而被告上開所辯稱尚非可
    採，附此指明。本件事證明確，被告犯行堪以認定。
二、
  (一)核被告所為，係犯刑法第284條第1項前段之過失傷害罪。
  (二)被告以一過失駕駛行為，同時造成告訴人二人受有前述傷勢
    ，屬於一行為侵害數法益之同種想像競合犯，應依刑法第55
    條規定，從一重處斷。
  (三)被告於本件車禍肇事後，有偵查犯罪權限之人尚不知肇事者
    為何人時，即主動向到場處理之警員翁文蓋表明其為肇事人
    ，此有臺中縣警察局道路交通事故肇事人自首情形紀錄表附
    卷可按，其對於未發覺之罪主動向有偵查犯罪權限之人自首
    ，進而接受裁判，合於自首之要件，應依刑法第62條前段規
    定，減輕其刑。
  (四)另被告行為後，罰金罰鍰提高標準條例第2條業於95年5月17
    日刪除第2條條文；並自95年7月1日施行，而刑法第41條第1
    項前段關於易科罰金之折算標準已由舊法之銀元1百元、2百
    元、3百元修正為新台幣1千元、2千元、3千元，因屬科刑規
    範事項之變更，其折算標準為裁判時所應諭知，自有就新舊
    法規定比較之必要，經比較新舊法結果，以被告行為時之舊
    法較為有利於被告，是依刑法第2條第1項之規定，應適用被
    告行為時之舊法即依修正前刑法第41條第1 項前段、修正前
    罰金罰鍰提高標準條例第2條之規定，諭知以銀元3百元折算
    1日為易科罰金之折算標準，併此敘明。
  (五)原審判決認被告罪證明確予以論罪科刑，固非無見，惟按：
    告訴人丙○○另受有牙冠破裂併發牙髓炎等傷害（見偵查
    卷第11頁），而告訴人甲○○亦另受有右上肢、右下肢、左
    下肢多處挫擦傷等傷害（見偵卷第12頁），原審均疏未認定
    記載，尚有未洽。、另告訴人丙○○、甲○○與被告業於
    95年7月24日達成和解， 由被告賠償告訴人丙○○、甲○○
    35萬元，有和解書一份在卷可稽（見本院卷第27頁、第28頁
    ），且本件已經第一審辯論終結，不得撤回告訴，惟告訴人
    丙○○、甲○○仍具狀向本院提出表明「不再追究被告刑責
    ，願撤回對被告的告訴」之撤回告訴狀一紙附卷可憑（見本
    院卷第27頁、第28頁），原審判決未及審酌上情，復有未洽
    。被告上訴主張其前無犯罪紀錄，且伊已與告訴人丙○○、
    甲○○達成和解，取得諒解，請求諭知緩刑之宣告，即非無
    理由，是原審判決既有上開可議之處，自應由本院將原審判
    決予以原審予以撤銷改判。
  (六)爰審酌被告素行良好，前無任何犯罪紀錄，有臺灣高等法院
    被告全國前案紀錄表可憑，其本件過失程度尚屬輕微，告訴
    人丙○○、甲○○二人所受傷勢亦非嚴重，事後坦承犯行，
    且與告訴人丙○○、甲○○達成和解等一切情狀，仍量處如
    主文第2項所示之刑，並諭知易科罰金之折算標準。公訴人
    於原審雖請求判處被告有期徒刑三月，衡以被告犯罪之具體
    情形及科刑時應斟酌之情狀，稍嫌過重，併予敘明。又被告
    前未曾受有期徒刑以上刑之宣告，因一時失慮，偶罹刑典，
    事後已坦承犯行，深具悔意，經此刑之宣告後，應知警惕而
    無再犯之虞，本院因認暫不執行其刑為當，予以宣告緩刑二
    年，用啟自新。
據上論斷，應依刑事訴訟法第三百六十九條第一項前段、第三百
六十四條、第二百九十九條第一項前段、刑法第二百八十四條第
一項前段、第五十五條、第六十二條前段、第四十一條第一項前
段，第七十四條第一項、修正前罰金罰鍰提高標準條例第一條前
段、第二條，判決如主文。
本案經檢察官丁○○到庭執行職務。
中    華    民    國    95    年    8     月    10    日
              刑事第三庭  審判長法  官  王  增  瑜
                                法  官  陳  欣  安
                                法  官  胡  忠  文
上列正本證明與原本無異。
不得上訴。
                                書記官  陳  麗  玉
中    華    民    國    95    年    8     月    11    日
附錄本案論罪科刑法條：
刑法第二百八十四條第一項：
因過失傷害人者，處六月以下有期徒刑，拘役或五百元以下罰金
，致重傷者，處一年以下有期徒刑、拘役或五百元以下罰金。
                                                      Ｒ


司法院資訊處製作；財團法人民間司法改革基金會備份。
